【裁判字號】    92,台非,413
【裁判日期】    921211
【裁判案由】    違反公職人員選舉罷免法
【裁判全文】
最高法院刑事判決                                九十二年度台非字第四一三號
    上訴人  最高法院檢察署檢察總長
    被  告  甲○○
            乙○○
右上訴人因被告等違反公職人員選舉罷免法案件，對於台灣高等法院台南分院中華民
國九十二年八月二十七日第二審確定判決（九十二年度選上訴字第七四○號，起訴案
號：台灣台南地方法院檢察署九十一年度選偵字第三三號、第八七號），認為違法，
提起非常上訴，本院判決如左：
    主  文
原判決及第一審判決關於甲○○、乙○○部分違背法令之部分均撤銷。
    理  由
非常上訴理由稱：「按判決不適用法則或適用不當者為違背法令，刑事訴訟法第三百
七十八條定有明文。又，公職人員選舉罷免法第九十條之一第三項固規定預備或用以
行求期約或交付之賄賂，不問屬於犯人與否，沒收之。但如其賄賂已交付與有投票權
之人收受，因收受者係犯刑法第一百四十三條第一項之投票受賄罪，其所收受之賄賂
應依同法條第二項之規定沒收之，如全部或一部不能沒收時，追徵其價額。故犯投票
行賄罪者，其已交付之賄賂自應依刑法第一百四十三條第二項之規定於其對向共犯所
犯投票受賄罪之從刑宣告追徵、沒收，不得再依上開規定沒收，有最高法院九十二年
度台上字第四一一八號判決可資參照。經查本件被告甲○○、乙○○等二人為有投票
權之人，分別於九十一年五月初及九十一年六月一日，收受同案被告羅省、乙○○ (
應係許水之誤載) 要求投票支持台南市第十七屆中區開山里里長候選人許文豐所交付
之賄賂新台幣二千元及五百元，犯有刑法第一百四十三條第一項罪行，經台灣台南地
方法院九十一年度訴字第一○五三號判決，判處被告甲○○有投票權之人，收受賄賂
，而許以為一定之行使，處有期徒刑月，如易科罰金，以佰元折算壹日，褫奪公
權年，收受之賄賂新台幣貳仟元沒收之；被告乙○○有投票權之人，收受賄賂，而
許以為一定之行使，處有期徒刑月，如易科罰金，以佰元折算壹日，褫奪公權
年，收受之賄賂新台幣伍佰元沒收。然於判決理由中，就被告甲○○、乙○○等二人
收受之賄賂沒收部分，卻說明係依據公職人員選舉罷免法第九十條之一第三項規定予
以沒收，並非依據刑法第一百四十三條第二項規定予以宣告沒收，揆諸首開說明，顯
有判決適用法則不當之違法。嗣經被告等二人上訴，原審未予撤銷糾正，竟駁回被告
等之上訴，同屬違法。案經確定，爰依刑事訴訟法第四百四十一條、第四百四十三條
提起非常上訴，以資救濟。」等語。
本院按判決不適用法則或適用不當者，為違背法令，刑事訴訟法第三百七十八條定有
明文。公職人員選舉罷免法第九十條之一第三項固規定預備或用以行求期約或交付之
賄賂，不問屬於犯人與否，沒收之。但如其賄賂已交付與有投票權之人收受，因收受
者係犯刑法第一百四十三條第一項之投票受賄罪，其所收受之賄賂應依同法條第二項
之規定沒收之，如全部或一部不能沒收時，追徵其價額。故犯投票行賄罪者，其已交
付之賄賂自應依刑法第一百四十三條第二項之規定於其對向共犯所犯投票受賄罪之從
刑宣告追徵沒收，不得再依上開規定沒收。本件第一審判決認定被告甲○○、乙○○
為有投票權之人，分別於民國九十一年五月初及九十一年六月一日，收受同案被告羅
省、許水要求投票支持台南市第十七屆中區開山里里長候選人許文豐 (以上三人均另
由原審更審中) 所交付之賄賂新台幣二千元及五百元，犯有刑法第一百四十三條第一
項之罪，經台灣台南地方法院九十一年度訴字第一○五三號判決甲○○有投票權之人
，收受賄賂，而許以為一定之行使，處有期徒刑月，如易科罰金，以佰元折算壹
日，褫奪公權年，收受之賄賂新台幣貳仟元沒收之；乙○○有投票權之人，收受賄
賂，而許以為一定之行使，處有期徒刑月，如易科罰金，以佰元折算壹日，褫奪
公權年，收受之賄賂新台幣伍佰元沒收。然於判決理由中，就被告等收受之賄賂沒
收部分，卻說明係適用公職人員選舉罷免法第九十條之一第三項規定予以沒收，而非
依據刑法第一百四十三條第二項規定宣告沒收，揆諸首開說明，顯有判決適用法則不
當之違法。被告等提起上訴，原判決未予糾正，仍予維持，竟為駁回上訴之判決，自
有判決不適用法則之違背法令。案經確定，非常上訴意旨執此指摘原判決違背法令，
洵有理由。惟查原判決尚非不利於被告等，僅應由本院將原判決及第一審判決關於被
告等部分宣告沒收之違背法令部分撤銷，以資糾正。
據上論結，應依刑事訴訟法第四百四十七條第一項第一款前段，判決如主文。
中      華      民      國    九十二    年     十二     月     十一     日
                              最高法院刑事第八庭
                                  審判長法官  陳  炳  煌
                                        法官  陳  世  雄
                                        法官  韓  金  秀
                                        法官  吳  信  銘
                                        法官  徐  文  亮
      右正本證明與原本無異
                                              書  記  官
中      華      民      國    九十二    年     十二     月     十七     日
                                                                        Ｑ


司法院資訊處製作；財團法人民間司法改革基金會備份。
